【裁判字號】    97,消債更,37
【裁判日期】    970612
【裁判案由】    更生
【裁判全文】
臺灣桃園地方法院民事裁定            97年度消債更字第37號
聲 請 人
即債務人    甲○○
上列當事人聲請消費者債務清理事件，本院裁定如下：
    主  文
債務人甲○○自中華民國九十七年六月十二日十七時起開始更生
程序。
命司法事務官進行本件更生程序。
    理  由
一、按法院開始更生程序之裁定，應載明其年、月、日、時，並
    即時發生效力。次按法院裁定開始更生或清算程序後，得命
    司法事務官，進行更生或清算程序，必要時，得選任律師、
    會計師或其他適當之自然人或法人一人為監督人或管理人。
    消費者債務清理條例第45條第1 項、第16條第1 項分別定有
    明文。
二、聲請人聲請略以：伊有不能清償債務情事，曾依「中華民國
    銀行公會會員辦理消費金融案件無擔保債務協商機制」請求
    共同協商債務清償方案，並協商成立，自95年6 月份起分12
    0 期、利率為2 ％、每月應納金額新台幣（下同）3 萬579
    元與最大債權銀行國泰世華商業銀行股份有限公司（下稱國
    泰世華銀行）用以分配予所有參與協商之債權人銀行，惟上
    開每月應納金額已經超過伊每月薪資扣除勞、健保後所得額
    ，此外其另有設定抵押權之自用住宅借款亦須逐月清償2 萬
    3,314 元，為盡力繳納上開協商成立之債務，祇好向家人請
    求協助，日常生活費用等由伊配偶（對外亦有欠債）負責清
    理，無奈因每月清償期中，伊配偶短暫失去工作，失去收入
    ，家人亦有困難無法資助，96年1 月份即無法依協商條件按
    期清償，且前受同事倒會之牽連（債務人亦倒其他同事之會
    ），而目前伊配偶雖已有工作得負擔家計，惟伊薪資收入結
    構並無改變，主觀上伊有履行協商之意願，但客觀上有上開
    非可歸責於伊等事由存在，致履行協商顯有重大困難。又伊
    無擔保或無優先權之債務總額未逾1,200 萬元，復未經法院
    裁定開始清算程序或宣告破產，爰向本院聲請更生等語。經
    查：債務人所主張之上開事實，業據提出戶籍謄本、債權人
    及債務人清冊、綜合所得稅各類所得資料清單、協議書、金
    融聯徵中心徵信資料、勞工保險被保險人投保資料、97年3
    月份薪資條等為證；且經本院依職權向國泰世華銀行函查協
    商情事、向財政部台灣省北區國稅局桃園縣分局函調債務人
    94、95年度綜合所得稅申報資料，各有國泰世華銀行陳報協
    商資料、上開國稅局桃園縣分局檢送所得稅申報資料在卷可
    考。參以上開協商成立資料，協商成立條件及毀諾情形確如
    債務人所陳無訛；依債務人94年度綜合所得稅申報資料觀之
    ，債務人薪資所得為48萬9,911 元（此係指未扣除勞健保等
    費用且包含所有獎金在內薪資總所得，每月平均收入4萬826
    元）、其他所得3,000 元，債務人之配偶李肇義薪資所得15
    萬7,930 元，另95年度綜合所得稅申報資料觀之，債務人薪
    資所得49萬381 元（情形同上94年度、每月平均收入4萬865
    元）、其他所得5,133 元，債務人之配偶李肇義總所得（含
    薪資及其他所得）52萬7,000 元，似此，可見債務人之配偶
    2 個年度收入相差甚大，確實工作有時有、有時無，再依債
    務人提出之97年3 月24日之薪資條（債務人係台北市政府警
    察局大同分局工友，薪資條非其個人製作）上載債務人薪資
    （含交通費等津貼在內）為3 萬2,276 元，扣除勞健保等費
    用實得3 萬632 元，與上開申報所得稅收入應屬相符（尚有
    其他獎金如年終獎金加入之類），而依此薪資收入結構，若
    以債務人每月平均收入4 萬865 元計之，債務人既須清償自
    用住宅之有擔保之借款每月2 萬3,314 元，僅餘1 萬7,551
    元，又如何清償協商成立每月應清償3 萬5,079 元，顯見協
    商成立之條件並未顧慮債務人之資力而未合情理，使債務人
    有甚難履行之虞，債務人果若無其他收入祇得依賴家人、配
    偶之濟助，根本無法依協商成立條件完全履行之可能，遑論
    尚須應付其他日常生活之開銷（債務人尚有一子須扶養、民
    國88年生）。綜此，債務人依協商成立條件履行6 期後，終
    於因僅靠他人濟助之來源不穩定，而無法於96年1 月份起續
    為履行，可以認為符合消費者債務清理例第151 條第5 項規
    定「因不可歸責於己之事由，至履行顯有重大困難」。再者
    ，依上所述，債務人之經濟境況，亦屬符合不能清償。此外
    ，本件又查無債務人有消費者債務清理條例第6 條第3 項、
    第8 條或第46條各款所定駁回更生聲請之事由存在，則債務
    人聲請更生，應屬有據；並依首揭規定命司法事務官進行本
    件更生程序，爰裁定如主文。
中    華    民    國    97    年    6     月    12    日
              民事第二庭    法      官  劉克聖
上為正本係照原本作成
本件不得抗告
本裁定已於97年6月12日17時公告。
中    華    民    國    97    年    6     月    12    日
                            書  記  官  吳玉金


司法院資訊處製作；財團法人民間司法改革基金會備份。
